【裁判字號】    97,簡上,113
【裁判日期】    971008
【裁判案由】    債務人異議之訴
【裁判全文】
臺灣臺南地方法院民事判決             97年度簡上字第113號
上  訴  人  乙○○○
被上訴人    甲○○
上列當事人間債務人異議之訴事件，本院於民國97年9月24日言
詞辯論終結，判決如下：
    主  文
上訴駁回。
第二審訴訟費用新臺幣壹仟伍佰元由上訴人負擔。
    事實及理由
一、上訴人方面：
(一)、聲明：求為判決：１、原判決廢棄。２、被上訴人在第一審
    之訴駁回。
(二)、上訴人於本院審理時之陳述除與原判決記載相同者予以引用
    外，並補以下列等語，資為抗辯：
１、上訴人曾於法院調解時，當場受領被上訴人給付之現金新臺
    幣（下同）10000元，另民國（下同）於96年5月9日晚間7時
    許，在其住處收受被上訴人所交付，以寶華銀行為付款人，
    面額30000元之支票1紙，嗣後又於96年7月3日，在其住處收
    受被上訴人交付之現金10000元。然於97年2月4日，被上訴
    人僅交付現金2000元，故被上訴人尚欠18000元未給付。其
    雖於被上訴人所出具，上載「新臺幣貳萬元正，97年2月4日
    ，現金確實收訖無誤」之支出證明單上簽名，但此係因被上
    訴人當時不斷催促，其於未看清楚上述支出證明單所載內容
    之情形下，倉促所為，故其僅收受被上訴人交付之2000元。
    又其曾於97年2月5日，持上載金額18000元之字條1紙，交由
    住處大樓管理員方進旺轉交被上訴人，請被上訴人簽名後交
    還，但被上訴人並未返還等語。
２、又上開18000元字條若係上訴人向被上訴人收錢之收據，則
    應由上訴人簽名而非由被上訴人簽名，且應係交由被上訴人
    保管，而非被上訴人簽名後交還上訴人，可知該字條並非收
    據，而係證明被上訴人欠錢之證明書或切結書，由此當可證
    明2月4日時被上訴人確僅交付上訴人2000元，否則上訴人豈
    會要求被上訴人簽名後交回。
３、另被上訴人於97年2月4日有自上訴人取得一張20000元之收
    據，2月5日上訴人透過管理員方進旺轉交一張尚欠18000元
    之字條予被上訴人，請其簽名後交回，則被上訴人於2月5日
    看到管理員方進旺轉交之字條後，必知上訴人對是否已還清
    或尚欠餘款有爭執，既然被上訴人執有上訴人於2月4日簽名
    收到20000元之收據，如被上訴人確於2月4日交付20000元，
    而上訴人竟仍主張被上訴人尚欠18000元，則被上訴人必會
    出面與上訴人理論，並出示20000元之收據予上訴人，然被
    上訴人自管理員方進旺收到尚欠18000之切結書後，並未出
    面與上訴人理論，亦未出示20000元收據予上訴人，由此可
    見，被上訴人其實心虛，以致收到管理員方進旺交付尚欠
    18000元之字條後，避不出面，直到上訴人聲請強制執行始
    提起本件訴訟。
４、綜上，上訴人主張97年2月4日僅自被上訴人收到2000元，客
    觀上並非無此可能，雖然上訴人有在被上訴人所自書收到20
    000元之收據上簽名，但當時被上訴人一直催促上訴人趕快
    簽名，此種情形上訴人未看清楚內容就簽名實可想像及理解
    ，並送請測謊，以明事情真相。
二、被上訴人方面：
(一)、聲明：求為判決：駁回上訴。
(二)、本件被上訴人於原審起訴主張：緣上訴人持本院96年度南簡
    調字第455號調解筆錄為執行名義，向本院聲請強制執行，
    現由本院以97年度執字第12272號強制執行事件辦理中。惟
    上開執行名義所載之債權70000元，除經被上訴人當場給付
    上訴人10000元外，被上訴人另簽發發票日為96年5月9日，
    以寶華商業銀行臺南分行為付款人，面額30000元之支票1紙
    交付上訴人，並於96年7月3日、97年2月4日分別交付現金10
    000元、20000元予被告簽收，故兩造間已無債權債務關係存
    在。爰依強制執行法第14條第1項之規定，請求撤銷台灣台
    南地方法院97年度執字第12272號損害賠償強制執行事件之
    強制執行程序等語（原審為被上訴人勝訴之判決）。
(三)、被上訴人等於本院審理時之陳述除與原判決記載相同者予以
    引用外，並補稱：上訴人於97年5月21日所提出之證人與本
    案無關；又上訴人於97年4月17日中承認被上訴人於原審中
    提出之支出證明單為上訴人本人所簽，且上訴人亦未舉證有
    關被上訴人未還錢之相關證明等語。
三、得心證理由：
(一)、按「執行名義成立後，如有消滅或妨礙債權人請求之事由發
    生，債務人得於強制執行程序終結前，向執行法院對債權人
    提起異議之訴。如以裁判為執行名義時，其為異議原因之事
    實發生在前訴訟言詞辯論終結後者，亦得主張之」，強制執
    行法第14條第1項定有明文。查：上訴人執本院96年度南簡
    調字第455號調解筆錄為執行名義，向本院聲請強制執行被
    上訴人所有財產，並經本院民事執行處以97年度執字第1227
    2號強制執行事件，進行查封被上訴人之不動產及存款之事
    實，業經本院依職權調閱本院97年度執字第12272號強制執
    行事件全卷查閱無誤，該強制執行事件尚未終結，被上訴人
    依強制執行法第14條第1項之規定提起本件訴訟，程序上並
    無不合，合先敘明。
(二)、按當事人主張有利於己之事實者，就其事實有舉證之責任，
    民事訴訟法第277條前段定有明文。又民事訴訟如係由原告
    主張權利者，應先由原告負舉證之責，若原告先不能舉證，
    以證實自己主張之事實為真實，則被告就其抗辯事實即令不
    能舉證，或其所舉證據尚有疵累，亦應駁回原告之請求（最
    高法院17年度上字第917號判例參照）。經查：
１、上訴人主張其執本院96年度南簡調字第455號調解筆錄為執
    行名義，向本院聲請強制執行被上訴人所有財產之事實，業
    據提出與其所述相符之本院96年度南簡調字第455號調解筆
    錄影本、本院民事執行處97年度執字第12272號強制執行事
    件不動產鑑定通知書、執行命令、囑託查封登記書影本各1
    件為證，並經本院調取本院97年度執字第12272號損害賠償
    強制執行事件全卷查閱無誤；又上訴人主張被上訴人就上述
    執行名義所載債權，除於調解成立當日當場給付上訴人1000
    0元外，其復另行簽發發票日為96年5月9日，以寶華商業銀
    行臺南分行為付款人，面額30000元之支票1紙交付上訴人，
    並於96年7月3日交付上訴人現金10000元，並由上訴人簽收
    等情，亦有上述調解筆錄影本在卷可稽，並經本院依職權調
    取本院96年度南簡調字第455號侵權行為損害賠償事件全卷
    查核無誤，復有被上訴人提出與其所述相符之支票影本、支
    出證明單各1件在卷可稽。且被上訴人就上開事實均不爭執
    ，應堪信被上訴人已清償50000元之事實為真正。
２、另按上訴人主張於97年2月4日，被上訴人僅交付現金2000元
    ，尚欠18000元未給付之事實，業為被上訴人所否認，並以
    其於當日即交付現金20000元予上訴人等語玆為抗辯。經查
    ：
(1)、上訴人主張於97年2月4日，被上訴人僅交付現金2000元，故
    被上訴人尚欠18000元未給付，其雖於被上訴人所出具上載
    「新臺幣貳萬元正，97年2月4日，現金確實收訖無誤」之支
    出證明單上簽名，但此係因被上訴人當時不斷催促，其於未
    看清楚上述支出證明單所載內容之情形下，倉促所為，故其
    僅收受被上訴人交付之2000元。且其曾於97年2月5日，持上
    載金額18000元之收據1紙，交由住處大樓管理員方進旺轉交
    被上訴人，請被上訴人簽名後交還，但被上訴人並未返還等
    事實，皆為被上訴人所否認，而上訴人復未提出相關證據以
    資證明。又參酌原審證人即住處大樓管理員方進旺之證言：
    「97年2月初，上訴人曾交付一信封請伊轉交被上訴人，並
    稱信封內之單據要給被上訴人簽名，當時上訴人表示信封內
    有1張18000元之收據，伊並未將信封打開，亦不知信封內所
    裝物品為何，伊將信封交付被上訴人後，被上訴人出門上班
    ，之後該信封並未交還予伊；依亦未曾於97年2月4日見被上
    訴人將款項交付上訴人簽收之經過」等語（見原審97年5 月
    21日言詞辯論筆錄第2頁）。是證人方進旺並未親見兩造於
    97年2月4日金錢交付之經過，甚難逕依伊所為之證言而認上
    訴人主張為真，另證人方進旺雖證稱上訴人曾確有交付信封
    予被上訴人等語，然證人亦是轉交予被上訴人而已，並未拆
    閱信封文件，即難以確認其內確為上訴人所指之金額18000
    元之收據，是以，上訴人就此被上訴人於97年2月4日僅交付
    現金2000元予上訴人，尚欠18000元部分之主張，自不足採
    信。
(2)、又被上訴人抗辯其於97年2月4日已交付20000元予上訴人收
    執，雖為上訴人所否認，然經被上訴人提出上載「金額：新
    台幣貳萬元正」、「備註：97年2月4日，現金確實收迄無誤
    」、「簽收確認：乙○○○2/4」之支出證明單一紙為據，
    且上訴人對該證明單上之簽名亦不爭執（見原審97年4月17
    日言詞辯論筆錄第1頁），應認被上訴人提出之支出證明單
    為真正。又依上開支出證明單之記載，上訴人既已在上明載
    金額為20000元之支出證明單上簽名確認，則依該支出證明
    單之文意，應可認定被上訴人已於97年2月4日支付上訴人現
    金20000元。
(3)、被上訴人既已提出上訴人親簽清償20000元之證據，證明於
    97年2月40日已清償20000元之事實，已如前述，上訴人空言
    否認，復未提出其他積極證據，足以證明被上訴人確有施用
    詐術，並未清償20000元部分，上訴人此部分所辯，自不足
    採信。又依前所述，上訴人亦不否認被上訴人業已清償完畢
    50000元之事實，則被上訴人主張業已清償完畢欠上訴人之
    70000元，自可認定。
(三)、綜上所述，本院97年度執字第12272號強制執行事件執行名
    義即本院96年度南簡調字第455號調解筆錄所載債權金額700
    00元既經被上訴人全數清償，應認該執行名義所載債權業經
    清償而消滅。因此，被上訴人依據強制執行法第14條第1項
    提起本訴，請求撤銷臺灣台南地方法院97年度執字第12272
    號強制執行程序，自有理由，應予准許。原審判決上訴人敗
    訴，並無違誤，上訴意旨求予廢棄改判為無理由，應駁回其
    上訴。
四、又法院為終局判決時，應依職權為訴訟費用之裁判，民事訴
    訟法第87條第1項定有明文。查本件訴訟費用經核為1500元
    （裁判費1500元），本院爰依職權確定上開訴訟費用由上訴
    人負擔。
五、本件待證事實已臻明確，兩造其餘攻擊防禦方法及舉證，對
    判決結果已不生影響，爰不一一論述，併此敘明。
六、據上論結，本件上訴為無理由，依民事訴訟法第436條之1第
    3項、第449條第1項、第78條、第87條第1項，判決如主文。
中    華    民    國    97    年    10    月    8    日
                  民事第一庭    審判長法  官  楊清安
                                      法  官  王獻楠
                                      法  官  曾鴻銘
以上正本證明與原本無異。
本判決不得上訴。
中    華    民    國    97    年    10    月    8    日
                                      書記官  盧昱蓁


司法院資訊處製作；財團法人民間司法改革基金會備份。
